【裁判字號】    91,上訴,1629
【裁判日期】    920423
【裁判案由】    毒品危害防制條例
【裁判全文】
臺灣高等法院臺中分院刑事判決              民國九十一年度上訴字第一六二九號
    上  訴  人
    即  被  告  戊○○
    選任辯護人  許錫津
    上  訴  人
    即  被  告  丙○○
    指定辯護人  本院公設辯護人  甲○○
右上訴人等因毒品危害防制條例案件，不服臺灣彰化地方法院中華民國九十一年七月
三十日第一審判決（民國九十年度訴字第六九○號，起訴案號：臺灣彰化地方法院檢
察署民國八十八年度偵字第一一三七四號、八十九年度偵緝字第一二七六、一三一號
），提起上訴，本院判決如左：
    主      文
原判決關於戊○○部分撤銷。
戊○○意圖販賣而持有第一級毒品，處有期徒刑拾壹年。
第一級毒品海洛因玖包（合計淨重陸拾壹點柒公克，純度陸拾肆點伍零％，純質淨
重拾玖點捌貳公克）沒收銷燬之。
電子磅秤貳臺、夾鏈袋大包均沒收。
其他上訴駁回。
    事      實
一、戊○○明知海洛因為毒品危害防制條例第二條第二項第一款所稱之第一級毒品，
    以自己施用之目的，於民國（下同）八十八年九月三日下午以新臺幣（下同）六
    萬元之價格向綽號「阿俊」不詳姓名之成年男子購入第一級毒品海洛因九包（合
    計淨重六一．七三公克，純度六四．五○％，純質淨重三九．八二公克），並藏
    置在其位於彰化縣和美鎮○○路五八巷廿弄七號住處之二樓陽臺洗衣機下，欲供
    己施用。嗣因購入之數量甚多，戊○○竟自購買後起至為警查獲時止之某時間，
    在前揭住處，變更單純持有為意圖販賣而同時持有之犯意，伺機出售牟利。丙○○曾因違反麻醉藥品管理條例案件，經原審法院判處有期徒刑八月確定，於八十
    五年一月六日執行完畢。詎其不知悔改，明知安非他命為毒品危害防制條例第二
    條第二項第二款所稱之第二級毒品，於八十八年九月二日，在彰化縣不詳處所，
    自綽號「康華」不詳姓名之成年男子處取得第二級毒品甲基安非他命六包（合計
    毛重二二七．五五公克），嗣竟基於意圖販賣而持有之，將該甲基安非他命藏放
    在自己身上，伺機販賣。嗣在戊○○、丙○○均尚未著手於販售前，戊○○於八
    十八年九月三日十八時許，為警持臺灣臺中地方法院檢察署搜索票至戊○○之彰
    化縣和美鎮○○路五八巷廿弄五及七號住處查獲，並在該址七號二樓陽臺洗衣機
    下，扣得戊○○意圖販賣而持有之海洛因九包（合計淨重六一．七三公克，純度
    六四．五○％，純質淨重三九．八二公克），及其所有供犯本罪所用之電子磅秤
    二臺、夾鏈袋一大包；在該址五號三樓房間內扣得戊○○所有供其犯本罪所用之
    夾鏈袋二大包。【另在該址七號二樓陽臺洗衣機下，扣得戊○○所有非犯本案所
    用之甲基安非他命（毛重九．四九五公克）；在該址五號三樓房間內，扣得戊○○所有非犯本案所用之甲基安非他命十一包（毛重十六．八三公克）；在該址七
    號三樓陽臺處，扣得是日在場、遇警搜索時逃逸之綽號「阿俊」不詳姓名成年男
    子所有非犯本案所用之藥鏟二支、海洛因二包（淨重六．四五公克）、夾鏈袋一
    包、電子秤一臺及帳冊一本；及在該址七號二樓蘇煜智使用之房間內查扣蘇煜智
    所有非犯本案所用之吸食器一組】。又丙○○適於此時搭乘計程車至戊○○住處
    之路口，因行跡可疑而為警盤問查獲，並在其身上扣得意圖販賣而持有之甲基安
    非他命六包（合計毛重二二七．五五公克）及非犯本案所得之現金三萬八千元（
    上開扣案物品詳附表所示）。
二、案經臺中縣警察局霧峰分局報告臺灣臺中地方法院檢察署呈請臺灣高等法院臺中
    分院檢察署核轉臺灣彰化地方法院檢察署檢察官偵查起訴。
    理      由
一、訊據上訴人即被告戊○○並不否認在右揭住處七號二樓陽臺洗衣機下及五號三樓
    房間內所查扣之物品為伊所有，並於前開時、地為警查獲之事實；上訴人即被告
    丙○○亦不否認於右揭時、地為警在其身上扣得甲基安非他命六包（合計毛重二
    二七．五五公克）等物乙情。惟二人均矢口否認有何意圖販賣而持有毒品之犯行
    ，被告戊○○辯稱：查扣之海洛因九包均供伊吸食之用，係因一次購買較便宜，
    且自己毒癮大，施用量高於一般人，方一次買進該等數量之海洛因，而電子秤及
    夾鏈袋乃為免自己受騙及防止施用過量才購置，非供意圖販賣毒品之用云云；被
    告丙○○則辯稱：該安非他命係綽號「康華」（嗣經九十一年十一月四日本院行
    調查時供稱，讓「康華」者，本名叫丁○○，見本審卷第七十一頁正面），不詳
    姓名成年男子於八十八年九月二日在伊住處洗澡後忘記拿走，才約定在被告戊○○住處外水溝旁將安非他命交還云云。經查：
甲、上訴人即被告戊○○部分：
  (一)在右址七號二樓陽臺洗衣機下查扣之毒品海洛因九包，係被告戊○○九十年九月
    三日出資六萬元向綽號「阿俊」之男子所購買，已據被告戊○○於原審調查及審
    理時供承不諱。且前開扣案之白色粉末九包經送法務部調查局檢驗結果，均檢出
    第一級毒品海洛因成分（合計淨重六一．七三公克，純度六四．五○％，純質淨
    重三九．八二公克），有法務部調查局00000000號鑑定通知書一件附卷
    可稽（見八十八年度偵字第一九六三○號偵查卷，第一四二頁）。
  (二)又就一般人之海洛因施用量情形，經本院函請法務部法醫研究所施用海洛因相關
    問題，據法務部法醫研究所函文謂：海洛因之人體一般使用劑量為每四小時施用
    五至十毫克，即每日約三十至六十毫克，且依文獻指出，施用者最高使用劑量可
    達二百毫克，惟海洛因之使用量隨著施用者之成癮性、身體狀況及生活習性等因
    素而有所不同，其數據僅供參考而已等語（見本院卷第九五頁）；另依法務部調
    查局就海洛因人體施用劑量問題，函文謂：每人每日最高海洛因毒品用量約六十
    毫克，若一次施用二百毫克之「純質」海洛因即有可能致命等語（見本院卷第一
    ○八頁）。依上開說明，則每人每日施用海洛因的安全劑量約三十至六十毫克，
    吸用「純質」海洛因二百毫克即有可能致命。經查，本案被告戊○○每日施用之
    海洛因經自承為四公克，換算後為四千毫克，惟該海洛因之濃度為六四．五％，
    經換算為純質濃度後約為二五八○亮克，已明顯超出二百毫克之安全標準，雖被
    告亦自承有以糖稀釋毒品，惟縱始再加以稀釋，其與安全劑量亦相差甚鉅。再者
    ，縱使依前揭最大施用劑量（每四小時施用十毫克）計算，以該海洛因純質淨重
    為三十九點八二公克（即三九八二○毫克），一日二十四小時均在施用（每四小
    時施用一次，每日計六次），亦可供應長達六百六十三日（即二十二個月餘）之
    時間，足見該扣案之海洛因顯然逾越常人每人每次施用所得容受之程度，被告戊○○辯稱均供自己施用，顯有悖常情。至於被告辯護律師辯護稱前開法務部之相
    關函示所顯示之數據，係針對人體直接注射海洛因之情形，與本案被告係以摻在
    香菸點燃方式吸食不同，則前揭數據並非得遽以適用等語。惟查，此部分業經本
    院函請法務部調查局函覆結果載明：至於若依來函所稱以注射方式施用四公克，
    按本局前次回覆標準，能發生之情況；若以摻入香菸方式吸入四公克海洛因，則
    因個人呼吸無一致模式，不可能提供吸入體內毒品比例數據，故無法提供評估意
    見等語（見本院卷第一四八頁）。則依前揭說明，以摻入香菸之方式吸海洛因，
    人體是否得以承受高達四公克之劑量，並無法評估，惟以一般人體所得承受之安
    全劑量二百毫克計算，被告無論以摻入香菸或直接注射之方式吸食，皆已遠遠超
    過二百毫克之安全劑量，故被告辯護人所辯，不足以為有利被告之認定，至為灼
    然。
  (三)再者，海洛因乃價格昂貴之毒品，以前揭被告查獲扣案之海洛因數量以觀，若被
    告確係供自己吸用，亦可施用長達約二十二個月（約一年多），時間並非短期，
    則在期間內若因保存不當，海洛因即恐因受潮而變質，被告如僅單純施用，實毋
    須花費高價購買數量如此多之毒品，不但有受潮變質之風險，並需設法保存毒品
    以防受潮變質，且儲存大批毒品又有可能被查獲，是被告斷不可能甘冒前述風險
    囤積大量毒品僅為供自己吸食，亦與常情未合。
  (四)又警方在彰化縣和美鎮○○路五八巷廿弄七號二樓陽台洗衣機下查扣之電子磅秤
    二台、夾鏈袋一大包，及該址五號三樓被告戊○○使用之房間內扣得之夾鏈袋二
    大包，均係被告戊○○所有，亦據其於原審調查及審理時供明在卷，衡諸電子磅
    秤與分裝袋乃一般販毒者必備之工具，被告倘非意圖販賣，何需備置電子磅秤及
    如此數量龐大之分裝袋。此外，並有數量甚多之海洛因九包（合計淨重六一．七
    三公克，純度六四．五○％，純質淨重三九．八二公克）、電子磅秤二台及夾鏈
    袋三大包扣案可資佐證，足徵被告戊○○係以意圖販賣而持有甚明。從而，被告
    戊○○前開所辯，係事後圖卸刑責之詞，不足採信。另被告戊○○堅稱購入該海
    洛因原係供己施用等語，本院復查無其他積極證據足證其購入海洛因之初即心存
    營利販售，是被告於購入海洛因之初，僅係供己用為目的，應可認定，附此明
    。
乙、上訴人即被告丙○○部分：
  (一)被告丙○○於八十八年九月三日十八時許為警在彰化縣和美鎮○○路五八巷廿弄
    五及七號被告戊○○住處外查獲時，在其身上扣有甲基安非他命六包之事實，業
    據被告丙○○供認在卷。又該扣案之甲基安非他命係綽號「康華」之不詳姓名之
    成年男子所交付予被告丙○○乙節，亦據被告供明在卷，至被告雖對系爭安非他
    命究為綽號「康華」之人在彰化火車站前交付伊寄藏，或係在被告家中洗澡後放
    置在被告家中乙節供述前後不一，然被告對於該安非他命確係綽號「康華」之人
    所交付乙情，前後所稱一致，應堪採信。
  (二)又前開扣案白色結晶物六包經送鑑驗結果，均係甲基安非他命，合計毛重二二七
    ．五五公克，有行政院衛生署管制藥品管理局（91）管檢字第一○二○四○號檢
    驗成績書一件在卷可稽。徵諸查扣之毒品數量龐大，高達二二七．五五公克，被
    告丙○○若非欲伺機販賣，豈有無故將此價值甚鉅之甲基安非他命施置在自己身
    上而隨身攜出之理。被告丙○○雖辯稱查獲當天係與綽號「康華」之人約定，要
    將安非他命交還等語，然被告丙○○獲案當天係搭乘計程車前往被告戊○○住處
    外而遭警查獲乙節，已據警員朴旋鳴於原審調查中證述屬實（見原審九十一年六
    月二十五日訊問筆錄），參以被告之妻陳昶妃於警、偵訊中均稱：當天至被告戊○○家中為先生（即丙○○）拿治尿酸的藥，而丙○○告知要去接她等語（見八
    十八年度偵字第一九六三○號偵查卷，第三三、六四頁），可見被告丙○○當天
    應非與康華之人約定交還毒品，況獲案當天亦無綽號「康華」之人在查獲現場，
    有警員職務報告可稽，足見被告所辯為卸責之詞，不足採信。
  (三)至於被告嗣於本院調查時已是九十一年十一月四日稱綽號「康華」之男子即為「
    丁○○」，並聲請傳喚丁○○到庭，以證明其所查獲之毒品安非他命為「康華」
    所有云云，惟經本院多次傳訊丁○○到庭未果，本院乃函請彰化縣花壇戶政事務
    所檢送丁○○戶籍謄本，並經花壇戶政事務所來函稱丁○○已於八十九年一月二
    十五日死亡（見本院卷第一五六頁），則丁○○既已死亡，本院即無從查明丁○○是否確為被告所指之「康華」，自無從為有利被告之認定。依前揭說明，本件
    被告意圖販賣而持有毒品之犯行，洵堪認定。
二、按所謂販賣毒品行為，並不以販入之後復行賣出為要件，祇要以營利為目的，將
    毒品販入或賣出，有一於此，其犯罪即為完成，僅於意圖營利而販入以外之其他
    原因而持有毒品後，另行起意販售，而尚未著手於販售之情形，始有意圖販賣而
    持有毒品罪之適用。被告戊○○、丙○○係於意圖營利而販入以外之其他原因而
    持有毒品後，另行起意販售，而尚未著手於販售。核上訴人即被告戊○○所為，
    係犯毒品危害防制條例第五條第一項之意圖販賣而持有第一級毒品罪；上訴人即
    被告丙○○所為，係犯同條例第五條第二項意圖販賣而持有第二級毒品罪。又被
    告二人各持有第一級、第二級毒品之犯行在先，進而意圖販賣而持有在後，二者
    是持有行為繼續中，僅係更易其持有之目的而已，為實質上一罪，前者之持有為
    後者之行為所吸收，不另論罪。另被告丙○○前曾因違反麻醉藥品管理條例案件
    ，經原審法院判處有期徒刑八月確定，於八十五年一月六日執行完畢，有卷附臺
    灣高等法院被告全國前案紀錄表可稽，其受有期徒刑執行完畢後，五年內再犯本
    件有期徒刑以上之罪，為累犯，應依刑法第四十七條之規定，加重其刑。
三、原審予以被告戊○○科刑，固非無見。惟查：被告戊○○係於八十八年九月三日
    下午向綽號「阿俊」之不詳姓名成年男子購買第一級毒品海洛因九包，原審事實
    欄認定被告戊○○係八十八年八月底向「阿俊」購買海洛因等情，容有誤會。被
    告戊○○上訴意旨否認犯罪固無足取，惟原判決既有上開可議之處，即屬無可維
    持，應由本院將原判決此部分予以撤銷改判。爰審酌被告戊○○素行，犯罪之動
    機、目的、手段，販賣毒品供人施用，將戕害自身及他人身心健康至鉅，嚴重危
    害社會秩序，及被告戊○○犯罪後均否認犯行之態度等一切情狀，量處如主文第
    二項所示之刑，以示懲儆。扣案之第一級毒品海洛因九包（合計淨重六一．七三
    公克，純度六四．五○％，純質淨重三九．八二公克），為查獲之毒品，應依毒
    品危害防制條例第十八條第一項前段之規定，併予宣告沒收銷燬之。另扣案之電
    子磅秤二台及夾鏈袋三大包均係被告戊○○所有，業據其供明在卷，且係犯意圖
    販賣而持有第一級毒品所用之物，併依毒品危害防制條例第十九條第一項前段宣
    告沒收。至在右址七號二樓陽台洗衣機下，扣得之甲基安非他命（毛重九．四九
    五公克）及在右址五號三樓房間內，扣得之甲基安非他命十一包（毛重十六．八
    三公克），係被告戊○○所有，業據其供明在卷，惟尚無證據證明與本案犯罪有
    關；在該址七號三樓陽台處，扣得之藥鏟二支、海洛因二包（淨重六．四五公克
    ）、夾鏈袋一包、電子秤一台及帳冊一本，則係綽號「阿俊」不詳姓名之成年男
    子所有，已據被告戊○○供明在卷，且證人陳憲福、朴旋鳴亦到庭表示查獲日確
    有一男子從陽台處逃離，再參酌此等物品係置於皮包內散落於陽台處（有前述臺
    中縣警察局霧峰分局函一件在卷足佐），顯係逃離時所散落，堪見被告戊○○所
    供應非無據；在該址七號二樓房間內查扣之吸食器一組，則據同案被告蘇煜智（
    經原審判處無罪，未據檢察官上訴確定）供明為其所有並供施用毒品所用之物，
    復查無證據足資佐證與本案犯罪有關。綜上所述，上開物品或非被告戊○○所有
    ，或無證據證明係供本案犯罪所用之物，爰不併予沒收銷燬及沒收之。至被告丙○○所犯，原判決因依毒品危害防制條例第五條第二項規定判處有期徒刑陸年，
    並諭知甲基安非他命六包（合計毛重二二七．五五公克）為查獲之毒品，依同條
    例第十八條第一項前段之規定，併予宣告沒收銷燬之。其認事用法及量刑均無不
    當，被告丙○○上訴意旨仍矢口否認犯罪，指摘原判決不當，為無理由，應予駁
    回。
四、公訴意旨另以：被告戊○○、丙○○與蘇煜智、陳秋燕基於意圖販賣而持有第一
    級、第二級毒品之犯意聯絡及行為之分擔，於八十八年八、九月間，由蘇煜智、
    戊○○、陳秋燕在彰化縣和美鎮○○路五八巷二十弄五號及七號之住處內，將附
    表編號一至十二號之物品（詳如附表所示），分別藏在七號二樓陽臺洗衣機下面
    、七號三樓陽臺上、五號二樓房間內，並共同持有之，嗣於八十八年九月三日下
午十八時許，為警持臺灣臺中地方法院檢察署搜索票搜索，查獲前揭物品，而搜
    索期間適逢被告丙○○欲進入上址與蘇煜智、戊○○、陳秋燕等人會合，因其行
    跡可疑，經警盤查，並在被告丙○○身上當場查獲如附表編號十三至十四號之物
    品（詳如附表所示），因認被告戊○○另涉有毒品危害防制條例第五條第二項之
    意圖販賣而持有第二級毒品罪嫌、被告丙○○尚涉有毒品危害防制條例第五條第
    一項之意圖販賣而持有第一級毒品罪嫌云云。經查：公訴人認被告戊○○、丙○○涉有上開犯行，係以在被告戊○○住處查扣附表編號一至十二號之物品（詳如
    附表所示），且該址設有監視器，及在被告戊○○住處外查獲被告丙○○攜帶大
    量甲基安非他命欲至前址為其依據，固非無見。惟按犯罪事實應依證據認定之，
    無證據不得推定其犯罪事實，刑事訴訟法第一百五十四條定有明文。本件被告戊○○、丙○○均堅詞否認有何前揭犯行，並表示不知對方持有毒品等物，而該等
    扣案物品係各在被告戊○○住處及被告丙○○身上查獲，已如前述，尚無法僅憑
    被告丙○○當天前往被告戊○○住處被查獲，即認彼二人知悉對方有各該扣案之
    毒品等物，又附表編號二、九號之甲基安非他命（合計毛重一六．八三公克及九
    ．四九五公克），雖據被告戊○○坦承為其所有，惟該甲基安非他命之數量尚非
    甚鉅，且被告戊○○亦有施用第二級毒品安非他命之行為，有卷附臺中縣衛生局
    檢驗尿水報告書一件為證（八十八年度偵字第一九六三○號偵查卷，第一一七頁
    ），尚難以此認定被告戊○○有意圖販賣而持有第二級毒品之犯行。此外，本院
    復查無其他積極證據足證被告戊○○、丙○○二人有公訴人所指之犯行（即被告
    戊○○涉犯毒品危害防制條例第五條第二項、被告丙○○涉犯毒品危害防制條例
    第五條第一項之罪嫌），此部分尚屬不能證明被告犯罪，原均應為無罪之諭知，
    惟公訴意旨認此部分與前開被告戊○○、丙○○二人論罪科刑部分有裁判上一罪
    關係，爰均不另為無罪之諭知，附此敘明。
五、據上論斷，應依刑事訴訟法第三百六十九條第一項前段、第三百六十四條、第二
    百九十九條第一項前段、第三百六十八條，毒品危害防制條例第五條第一項、第
    十八條第一項前段、第十九條第一項前段，刑法第十一條前段、第四十七條，判
    決如主文。
本案經檢察官乙○○到庭執行職務。
中      華      民      國      九十二     年     四月   二十三   日
                                臺灣高等法院臺中分院刑事第六庭
                                      審判長法  官  李  文  雄
                                            法  官  陳  秀  
                                            法  官  陳  嘉  雄
右正本證明與原本無異。
如不服本判決應於收受送達後十日內向本院提出上訴書狀，其未敘述上訴之理由者並
得於提起上訴後十日內向本院補提理由書（均須按他造當事人之人數附繕本）。
                                            書記官  陳  信  和
中      華      民      國      九十二     年     四      月   二十四   日
                                                                        Ｒ
附表：
┌──┬──────────────────┬─────────┐
│編號│扣案物                              │備              註│
├──┼──────────────────┼─────────┤
│一  │夾鏈袋二大包                        │彰化縣和美鎮○○路│
├──┼──────────────────┤五八巷二○弄五號二│
│二  │安非他命十一包（合計毛重一六．八三公│樓房間查獲        │
│    │克）                                │                  │
├──┼──────────────────┼─────────┤
│三  │藥鏟二支                            │同右址七號三樓陽臺│
├──┼──────────────────┤查獲（置於皮包內散│
│四  │海洛因二包（合計淨重六．四五公克）；│落在陽臺）        │
│    │另一包無毒品反應（淨重三．六一公克）│                  │
├──┼──────────────────┤                  │
│五  │夾鏈袋一大包                        │                  │
├──┼──────────────────┤                  │
│六  │電子秤一臺                          │                  │
├──┼──────────────────┤                  │
│七  │帳冊一本                            │                  │
├──┼──────────────────┼─────────┤
│八  │海洛因九包（合計淨重六一．七三公克，│同右址七號二樓陽臺│
│    │純度六四．五○％，純質淨重三九．八二│洗衣機下查獲      │
│    │公克）                              │                  │
├──┼──────────────────┤                  │
│九  │安非他命（合計毛重九．四九五公克）  │                  │
├──┼──────────────────┤                  │
│十  │電子秤二臺                          │                  │
├──┼──────────────────┤                  │
│十一│夾鏈袋一大包                        │                  │
├──┼──────────────────┼─────────┤
│十二│吸食器一組                          │同右址七號二樓房間│
│    │                                    │化粧臺處查獲      │
├──┼──────────────────┼─────────┤
│十三│安非他命六包（合計毛重二二七．五五公│在丙○○身上查獲  │
│    │克）                                │                  │
├──┼──────────────────┤                  │
│十四│現金新臺幣三萬八千元                │                  │
└──┴──────────────────┴─────────┘
                                                              Ｒ


司法院資訊處製作；財團法人民間司法改革基金會備份。
